【裁判字號】    89,易,380
【裁判日期】    890831
【裁判案由】    竊盜
【裁判全文】
臺灣花蓮地方法院刑事判決                        八十九年度易字第三八號
    公  訴  人  臺灣花蓮地方法院檢察署檢察官
    被      告  丁○○
    選任辯護人  簡燦賢
右列被告因竊盜案件，經檢察官提起公訴（八十九年度偵字第四四○號），本院判決
如左︰
    主  文
丁○○無罪。
    理  由
一、公訴意旨略以：被告丁○○意圖為自己不法之所有，於民國八十八年六月間某日
    ，在花蓮港二十五號碼頭內，竊取丙○○所有停放花蓮港二十五號碼頭之三菱牌
    挖土機（下稱系爭挖土機）一部，並僱請不知情之吳從光將該挖土機載運至不知
    情之邱金景（另經檢察官為不起訴處分）位於花蓮縣秀林鄉加灣十七之一號之住
    處，邱金景依丁○○之指示將怪手加以解體，並分為三部分，一部分遺失，一部
    分改裝於被告丁○○所有之挖土機上使用，另一部分則僱由不知情之黃天賜載走
    擺放於花蓮縣吉安鄉○○路○段二六一號東部工業社工廠內以備換修之用，嗣於
    八十八年十月間為丙○○發現遺失而報警循線查獲，因認被告涉犯刑法第三百二
    十條第一項竊盜罪嫌云云。
二、按犯罪事實應依證據認定之，無證據不得推定其犯罪事實；又不能證明被告犯罪
    者，應諭知被告無罪之判決，刑事訴訟法第一百五十四條、第三百零一條第一項
    分別定有明文。再按告訴人之告訴，係以使被告受刑事訴追為目的，是其陳述是
    否與事實相符，仍應調查其他證據以資審認（最高法院五十二年台上字第一三○○號判例參照）。又事實之認定，應憑證據，如未能發現相當證據，或證據不足
    以證明，自不能以推測或擬制之方法，為裁判基礎（最高法院四十年台上字第八
    六號判例參照）。認定不利於被告之事實，須依積極證據，苟積極證據不足為不
    利於被告事實認定時，即應為有利於被告之認定，更不必有何有利之證據（最高
    法院三十年上字第八一六號判例）；而所謂「積極證據足以為不利被告事實之認
    定」係指據為訴訟上證明之全盤證據資料，在客觀上已達於通常一般之人均不致
    於有所懷疑，而得確信被告確曾犯罪之程度，若未達到此一程度，而有合理懷疑
    之存在時，即無從為有罪之認定（最高法院七十六年台上字第四九八六號判例）
    。第按刑法上之竊盜罪，須意圖為自己或第三人不法之所有，而取他人所有物，
    為其成立要件，合先敘明。
三、訊據被告則堅決否認其涉前開公訴人所指之罪嫌，被告及其辯護人辯稱如附件答
    辯狀所載。經查：
  (一)被告丁○○於八十八年六月間某日，在花蓮港二十五號碼頭內，僱請板車司機吳
    從光將告訴人丙○○所有、停放於前開碼頭之系爭挖土機一部載離花蓮港，運至
    邱金景（時任職東東公司負責挖土機之維修工作）位於花蓮縣秀林鄉加灣十七之
    一號之住處，邱金景則將該挖土機加以解體，並分為三部分，一部分遺失，一部
    分改裝於被告所有之挖土機上使用，另一部分則僱由不知情之黃天賜載走擺放於
    花蓮縣吉安鄉○○路○段二六一號東部工業社工廠內以備換修之用，嗣於八十八
    年十月間始為丙○○發現遺失等情，為被告供承不諱，核與告訴人丙○○指訴之
    情節相符，復有證人吳從光、邱金景、黃天賜於警訊中證述可參，應堪信為真實
    。
  (二)被告為東東工業有限公司（下稱東東公司）之負責人，承包亞洲水泥股份有限公
    司（下稱亞泥公司）在花蓮港內以挖土機裝卸貨物之工作，東東公司現有六台挖
    土機；告訴人丙○○與被告為十多年之好友，告訴人亦曾以系爭挖土機在花蓮港
    為被告施作亞泥公司之前開工作，向被告領取報酬等情，為被告陳述甚明，並為
    告訴人所不爭，復經證人即雙方好友乙○○、甲○○（亞泥公司花蓮管理處副主
    任）於本院訊問時證述足參，及被告所提出之請領港區人員長期通行證名冊一份
    、照片二張足憑（本院卷十九、六五頁），是上開事實應堪信實。則被告稱與告
    訴人為多年好友，並有長期合作關係等語，應可採信。
  (三)又查：告訴人係於十餘年前以新台幣七十五萬元之價格，購買系爭挖土機（當時
    已屬中古之挖土機），因告訴人之子入營服役，被告因故取消原告訴人在花蓮港
    之工作，告訴人乃自八十七年九月間起即將系爭挖土機置於花蓮港二十五號碼頭
    內未駛離等情，為告訴人於本院訊問時自承上情（本院二九至三十頁），並有證
    人甲○○證述可按；而自八十八年一月起因花蓮港務局帳務民營化，港務局要求
    亞泥公司將碼頭上工具載離港區，並曾數次電告亞泥公司要求遷移系爭挖土機，
    亞泥公司將之轉告被告，要求將該挖土機遷移等情，此經被告於警訊、偵查及本
    院訊問時供述可參，且前後所述始終一致，並有證人甲○○於本院訊問時結證屬
    實（本院卷四六至四七頁），及簡函、花蓮港務局八十八年一月八日函各一份足
    稽（本院卷五一、五三至五四頁）。可見被告所稱告訴人長期將系爭挖土機擺放
    於花蓮港未駛離，致其迭遭業主催促乙節，亦可採信。
  (四)再查：被告於僱請吳從光遷移系爭挖土機時，該挖土機無法發動，履帶掉落，且
    有生銹現象，當時是用二台挖土機吊起該台挖土機，再將系爭挖土機載離花蓮港
    區，為證人吳從光於本院訊問時、邱金景於警訊時證述明確（本院卷六九頁、警
    訊卷十二頁），再參酌告訴人將該挖土機置於花蓮港區，自八十七年九月間起至
    八十八年六月被告遷移該挖土機時，已有九個月之久，且告訴人於此段期間均對
    該挖土機之情形不加聞問，甚至於八十八年十月間，經在花蓮港工作不詳姓名之
    人告知系爭挖土機已不在花蓮港碼頭時，才至港區查看（告訴人於警訊時自承上
    情，警訊卷二十頁），若如告訴人所述系爭挖土機尚具價值、仍可使用等情非虛
    ，告訴人豈有任令該具價值之挖土機放置港區海邊達一年一個月均未查看之理？
    可見被告所述其在八十八年六月間遷移該挖土機時，該挖土機已老舊無法使用乙
    節，應堪採信。
  (五)告訴人固一再否認曾同意被告將系爭挖土機自花蓮港區遷移，指稱被告所為涉犯
    竊盜罪嫌云云，惟綜合前開諸多事證綜合判斷，本院認以被告年近七旬，從無前
    科紀錄（有台灣花蓮地方法院檢察署刑案資料查註紀錄表、台灣高等法院被告全
    國前案紀錄表各一份足按），素行良好，有正當職業，其經營之東東公司尚有六
    台挖土機可使用，且與告訴人為十餘年之好友之情形下，實無可能產生竊取告訴
    人所有、老舊不堪使用之系爭挖土機之動機；而告訴人於八十七年九月間起，因
    故遭被告停止其在花蓮港區之工作後，容任系爭挖土機置於花蓮港二十五號碼頭
    內達九個月（八十七年九月起至八十八年六月）之久均未理睬，導致被告因此遭
    業主亞泥公司幾度催促，要求其迅速將系爭挖土機駛離港區，被告因而將系爭挖
    土機遷離港區，且於遷離之際尚電詢告訴人之意見（有證人吳從光於本院訊問時
    結證可參，本院卷六九頁），復將與告訴人洽商結果登載於其所使用之記事簿內
    （有被告所提八十八年六月之記事簿可憑，本院卷三二之二頁反面，被告在該記
    事簿八十八年六月九日欄內記載「與阿秀（告訴人丙○○人稱「阿秀」，為告訴
    人自承在卷）說其25怪手賣給我而以我怪手供其用些時作為交換條件」，上開記
    事簿原本經本院核對後與卷附影本無異，且該記事簿前後均以相同筆跡記載諸多
    事項，應無事後偽造可能，自可採為本案認定之證據），應可認定被告於取系爭
    挖土機時，並無為自己不法所有之意圖，自與竊盜罪之要件不符。是綜合本案全
    盤證據資料，在客觀上尚未達於通常一般之人均不致於有所懷疑，而得確信被告
    確曾犯罪之程度。此外，再經本院依職權調查結果後，亦無其他確切之證據足認
    被告涉有本件犯行，揆諸首揭規定，自應對被告為無罪之諭知。
據上論斷，應依刑事訴訟法第三百零一條第一項判決如主文。
中      華      民      國      八十九      年    八    月    三十一    日
                               臺灣花蓮地方法院刑事庭
                                   法  官  楊  碧  惠
右正本證明與原本無異。
如對本判決不服，應於送達後十日內，向本院提出上訴狀。（應抄附繕本）告訴人或
被害人如對於本判決不服者，應具備理由請求檢察官上訴，其上訴期間之計算係以檢
察官收受判決正本之日期為準。
                                   法院書記官
中      華      民      國       八 十 九     年     九    月     四    日


司法院資訊處製作；財團法人民間司法改革基金會備份。
